【裁判字號】    94,上更(一),814
【裁判日期】    951114
【裁判案由】    違反槍砲彈藥刀械管制條例
【裁判全文】
臺灣高等法院刑事判決             94年度上更(一)字第814號
上  訴  人  臺灣士林地方法院檢察署檢察官
被      告  甲○○
指定辯護人  義務辯護人曾桂釵律師
上列上訴人因被告違反槍砲彈藥刀械管制條例案件，不服臺灣士
林地方法院93年度訴緝字第46號，中華民國94年3月3日第一審判
決（起訴案號：臺灣士林地方法院檢察署91年度偵字第6253號）
，提起上訴，判決後，經最高法院發回更審，本院判決如下：
    主  文
上訴駁回。
    理  由
一、公訴意旨略以：被告甲○○明知未經主管機關許可，不得持
    有槍砲彈藥刀械管制條例所列管之槍彈，竟未經許可，自民
    國91年6月6日前某日起，無故持有具有殺傷力之仿BERETT A
    廠Ｍ九型半自動手槍製造之金屬玩具手槍，更換土造金屬槍
    管改造而成之改造手槍一支，以及直徑9.04MM土造子彈二顆
    （已鑑定試射一顆），並將之藏放於台北縣淡水鎮○○○道
    金龍橋下，嗣因施用毒品案（另案起訴），於91年6月6日晚
    6時許，在台北市○○區○○路19號為警搜索時，發現其持
    有改造子彈二顆（已鑑定試射一顆，不具殺傷力），始供出
    上情，並帶同警員至上述藏放地點查獲上開槍彈，因認被告
    涉犯槍砲彈藥刀械管制條例第11條第4項（修正前）、第12
    條第4項之罪嫌等語。
二、按犯罪事實應依證據認定之，無證據不得推定其犯罪事實。
    且檢察官就被告犯罪事實，應負舉證責任，並指出證明之方
    法。刑事訴訟法第154條第2項、第161條第1項分別定有明文
    。又刑事訴訟法第301條第1項規定：「不能證明被告犯罪或
    其行為不罰者，應諭知無罪之判決」。因此檢察官對於起訴
    之犯罪事實，應負提出證據及說服之實質舉證責任，倘所提
    出之證據，不足為被告有罪之積極證明，或其指出證明之方
    法，無從說服法院以形成被告有罪之心證，基於無罪推定之
    原則，自應為被告無罪判決之諭知（參照最高法院29年上字
    第3105號、最高法院30年上字第816號、最高法院92年台上
    字第128號判例）。
三、公訴人認被告涉有前揭違反槍砲彈藥刀械管制條例犯行，係
    以上開事實，業據被告於警詢中自白、證人乙○○、薛傳明
    、郭振芳之證詞及內政部警政署刑事警察局91年7月2日刑鑑
    字第0910149516號槍彈鑑定書為其論據。訊據被告甲○○固
    承認警方於91年6月6日在台北市○○區○○路19號搜索查獲
    改造子彈二顆（已鑑定試射一顆，不具殺傷力）時，其在現
    場，且帶同警員至台北縣淡水鎮○○○道金龍橋下取出具有
    殺傷力之仿BERETT A廠Ｍ九型半自動手槍製造之金屬玩具手
    槍，更換土造金屬槍管改造而成之改造手槍一支，以及直徑
    9.04MM土造子彈二顆（已鑑定試射一顆）等情，惟否認有何
    違反槍砲彈藥刀械管制條例之犯行，辯稱：查扣之槍彈均非
    伊持有，搜索現場查獲之子彈不知為何人所有，是伊老大薛
    傳明叫伊擔起來；金龍橋下取出之槍彈係薛傳明先叫人放置
    該處，再告知伊地點帶同警方前往取出等語。
四、經查：
（一）警方於91年6 月6 日在台北市○○區○○路19號搜索查獲
      改造子彈二顆（已鑑定試射一顆，不具殺傷力），嗣被告
      帶同警員至台北縣淡水鎮○○○道金龍橋下取出具有殺傷
      力之仿BERETT A廠Ｍ九型半自動手槍製造之金屬玩具手槍
      ，更換土造金屬槍管改造而成之改造手槍一支，以及直徑
      9.04MM土造子彈二顆（已鑑定試射一顆）等情，業據被告
      坦白承認，證人即查獲警員郭振芳、吳永成到庭證述屬實
      ，並有台北市政府北投分局搜索、扣押筆錄、搜索經過及
      結果陳報書、臨檢紀錄表、現場照片附卷可稽，查獲之改
      造手槍、土造子彈扣案可證。而查扣之改造手槍、土造子
      彈經送內政部警政署刑事警察局鑑定結果，認均具有殺傷
      力，亦有該局91年7 月2日 刑鑑字第0910149516號槍彈鑑
      定書附卷可參。
（二）1.被告甲○○於91年6月6日18時許在上揭臺北市○○區○
        ○路19號當場被查獲持有改造子彈2顆時，向警方供稱
        ，伊除持有子彈2顆外，另持有改造手槍1把、子彈2顆
        ，藏於臺北縣淡水鎮○○○道處，並帶同警方在登輝大
        道（金龍橋旁）起出改造手槍1支、子彈2顆等情，有臺
        北市政府警察局北投分局91年6月6日18時臨檢紀錄表可
        稽（見偵查卷第17頁）。被告甲○○於91年6月7日凌晨
        1 時第一次警詢時供稱：「（警方於本月6日18時30分
        許由你本人親自帶領至淡水鎮○○○道金龍橋旁起出改
        造手槍1把、子彈2顆是否有此事？）確有此事。」、「
        （你所帶領警方人員至淡水鎮○○○道金龍橋旁起出改
        造手槍1支、子彈4顆（包含在台北市○○區○○路19號
        查獲之子彈2顆）是何人所有？）是我所有。」、「警
        方人員所查獲之改造手槍及子彈4顆從何得來？）是綽
        號『阿國』（姓名、年籍不詳）約30歲男子寄放的。」
        云云（見偵查卷第21-25頁）。復於91年6月7日凌晨4時
        50分第二次警詢時供稱：「（警方當場查獲改造子彈2
        顆後，復於何處查獲何物？）我帶同警方至臺北縣淡水
        鎮○○○道（金龍橋旁）起出改造手槍1支及子彈2顆。
        」、「（該改造手槍及子彈2顆為何人所有？）是綽號
        『阿國』之男子所寄放的。」云云（見偵查卷第26-31
        頁）。被告甲○○均自白供稱在台北縣淡水鎮○○○道
        金龍橋下查獲扣案之改造手槍1把及子彈2顆為「阿國」
        所寄放而為伊所持有，並帶同警方起出上揭槍、彈之事
        實。
      2.然被告甲○○於91年6月7日晚上21時15分第三次警詢時
        則改稱：「（你第一次在本分局光明派出所製作之筆錄
        實在否？）不實在。」、「（你為何製作不是事實之筆
        錄？）是因為我老大薛傳明以悄悄話，授意我要將警方
        查獲之子彈等事扛下來，我才製作不是事實的筆錄。」
        、「警方於昨日（6月6日）至臺北市○○路19號搜索時
        ，當時查獲子彈2顆，便詢問我老大薛傳明是否係他的
        ，亦詢問既然有子彈那手槍在哪裡，薛傳明便以悄悄話
        叫我扛，我便主動跟警方說該2顆子彈是我的。另薛傳
        明亦告訴我說：還有一支手槍藏於臺北縣淡水鎮○○○
        道旁停車場內要我主動帶同警方前往起出。於是我便主
        動告訴偵辦警方哪邊有槍，並帶同警方至上址起獲1支
        手槍及2顆子彈。」云云（見偵查卷第71-74頁）。被告
        甲○○於檢訊時亦供稱：「（子彈何人所有？）我不知
        道，是警方在床邊找到，我老大薛傳明叫我擔起來。」
        、「（如何帶警方起槍，如不是你的，你如何知道地方
        ？）我老大打電話給『阿德』，叫他將槍放在金龍橋下
        一塊看板下面，所以我知道藏放地點，才帶警方去。」
        、「（槍枝何人所有？）薛傳明。」、「（何以警詢時
        稱槍彈是你的？）因我老大薛傳明叫我揹，我如果沒有
        揹起來，現場6人就全部被帶回。」（見偵查卷第62-65
        頁）。被告甲○○於原審供稱：薛傳明是伊大哥，伊是
        小弟；警方到現場搜索時，伊在房間內的電視機前看電
        視，後來警方在枕頭底下找到子彈；因警方找到子彈，
        但無人承認；因為警察認識薛傳明，就找薛傳明去談，
        叫薛傳明交出槍來；後來薛傳明打電話給朋友，叫朋友
        將槍放在金龍橋下，叫伊帶警察過去拿等語（見原審92
        年6月12日訊問筆錄、94年2月1日審判筆錄）。於本院
        本審時供稱：槍確實不是伊的，是薛傳明叫伊扛下來等
        語（見本院本審卷第24頁）。被告甲○○均否認持有改
        造手槍、子彈之犯行，而供稱係薛傳明要伊扛罪等情。
        核被告甲○○第一次、第二次警詢時，雖自承扣案之改
        造手槍及子彈為渠所持有，並帶同警方起出上揭槍、彈
        。然嗣於第三次警詢，檢訊、原審及本院本審審理時即
        均改稱係伊老大薛傳明要伊扛罪之情，前後供述不一。
        是故，被告甲○○於上開第一次、第二次警詢時，供承
        扣案之改造手槍及子彈為渠所持有之自白，是否屬實，
        尚非全然無疑。且查當日警方係因黃添福涉嫌持有毒品
        ，而持原審法院核發之搜索票至位於台北市○○區○○
        路19號4樓之黃添福住處實施搜索，有原審法院搜索票
        影本一紙附卷可參，足見警方並非針對被告甲○○涉嫌
        持有槍枝而到場實施搜索。警方雖於現場查獲子彈2顆
        ，惟此僅可認當時在搜索現場之被告甲○○等人涉有持
        有子彈罪嫌。衡情被告甲○○並無主動供出槍枝來源，
        使自己涉犯更重之持有槍枝罪嫌之動機。是以被告甲○
        ○供稱伊係受薛傳明指使，而於第一次、第二次警詢時
        自白持有槍、彈之犯行，即有可能。因此，難認被告甲
        ○○先前於第一次、第二次警詢之自白與事實相符。
（三）證人薛傳明於檢察事務官訊問時雖稱：伊不知道被告甲○
      ○帶警方去找到的槍、彈是何人的，伊並未告訴被告甲○
      ○手槍藏放的地點等語（見偵查卷第101、111頁）；於原
      審訊問時證稱：伊與被告甲○○僅是普通朋友（見原審92
      年6月12日訊問筆錄）。然證人薛傳明經送法務部調查局
      進行測謊，測謊結果：「薛傳明稱：在珠海路19號房間內
      被查獲的子彈不是渠所有；渠沒有將扣案槍枝的藏放地點
      告知甲○○；渠沒有叫甲○○承認持有本案槍彈。上述問
      題經測試均呈情緒波動反應，研判有說謊」，有法務部調
      查局92年8月18日調科參字第092200278470號測謊報告書
      及測謊鑑定過程參考資料附卷可稽（見原審92年度訴字第
      188 號卷第112頁）。是薛傳明上開證詞是否屬實，即有
      可疑。被告辯稱係因薛傳明指示其帶警方取出槍枝、擔罪
      等語，並非無據。
（四）查證人乙○○於91年6月7日5時20分警詢時陳稱：「（警
      方今查獲1把改造手槍及4顆子彈係何人所有？）是甲○○
      所有。」、「甲○○帶領警方人員至淡水鎮某處起出（詳
      細地點我不知道）該把手槍及另2顆子彈」等語（見偵查
      卷第33、37-38頁）。然證人乙○○於本院本審時具結證
      稱：「（員警在91年6月6日下午6點到珠海路19號搜索時
      ，你在場？）對。」、「（甲○○也在場？）對，我們總
      共有6個人在場。」、「（你在警局有講過一句話稱甲○
      ○被警查到有兩顆子彈時，自己有承認他另外持有改造手
      槍1枝還有兩顆子彈？）那天我在警察局已經是在不清楚
      的狀況下，我也不知道警詢筆錄做的是不是實在。」、「
      （警詢中警察問所查獲1把手槍還有4顆子彈是何人所有，
      你說是甲○○所有？）筆錄是我的沒有錯，但我當時因為
      頭腦不清楚，我當時怎麼說，我現在不知道。」、「（你
      另外在警詢時證述稱甲○○是為警查獲有兩顆子彈後坦承
      持有改造手槍乙把及另兩顆子彈，並帶領警察三人員至北
      縣淡水鎮某處起出。有何意見？）我沒什麼印象了。」（
      見本院本審卷第25-26頁）。按被告以外之人於審判外之
      言詞或書面陳述，除法律有規定者外，不得作為證據，刑
      事訴訟法第159條第1項定有明文；而同法第159條之2規定
      ：「被告以外之人於司法警察官或司法警察調查中所為之
      陳述，與審判中不符時，其先前之陳述具有較可信之特別
      情況，且為證明犯罪事實存否所必要者，得為證據。」。
      然本件證人乙○○對於警詢時陳稱查獲1把改造手槍及4顆
      子彈係被告甲○○所有，且由被告甲○○帶警方起出之陳
      述，於本院本審時均表示「不知道」、「沒有印象」，前
      後陳述不一，且並無積極證據可資佐證證人乙○○於先前
      警詢時之陳述具有較可信之特別情況，自不得以證人乙○
      ○於警詢時所為之陳述，作為有利或不利於被告之證據。
（五）至證人警員郭振芳於檢察事務官訊問時雖稱：被告帶警員
      至台北縣淡水鎮○○○道金龍橋下廢物堆中起出槍、彈；
      被告一到現場，馬上到廢物堆取出槍枝；被告經警於搜索
      現場查獲子彈二顆後，隨即帶往淡水起出槍彈，並未使其
      與薛傳明有獨處之機會等語（見偵查卷第121 、122 頁）
      。惟被告甲○○於原審時供稱伊居住在淡水二十多年，薛
      傳明一說放置槍枝的地方伊就知道（見原審92年6月12日
      訊問筆錄）；復於本院本審供稱：因薛傳明講的很清楚，
      金龍橋上有個停車場路口上面有個禁止停車的（標誌）藏
      在下面，他用一個牛皮紙袋裝著，很清楚一去就看得到（
      見本院本審卷第27頁）；且證人警員吳永成於原審訊問時
      證稱：在搜索現場雖有禁止在場人交談，但他們並沒有遵
      守（見原審92年6月12日訊問筆錄）。故亦難憑證人郭振
      芳之上開證詞認被告甲○○先前於第一次、第二次警詢承
      認持有查獲之槍彈之自白與事實相符，而可以採信。
五、按被告之自白，不得作為有罪判決之唯一證據，仍應調查其
    他必要之證據，以察其是否與事實相符，刑事訴訟法第156
    條第2項定有明文。綜上，被告於第一次、第二次警詢時承
    認犯罪之自白，並無其他確實的證據證明與事實相符。復查
    無其他積極證據足資證明被告有何公訴人所指之犯行，揆諸
    前開說明，自屬不能證明被告犯罪，應為無罪之諭知。原審
    同此認定，以查無其他積極證據足資證明被告甲○○有公訴
    人所指稱持有改造手槍、子彈之犯行，而諭知被告甲○○無
    罪之判決，本院經核並無不當，檢察官上訴意旨以被告甲○
    ○供詞前後不一，且證人警員郭振芳證稱：被告帶警員至台
    北縣淡水鎮○○○道金龍橋下廢物堆中起出槍、彈，被告一
    到現場，馬上到廢物堆取出槍枝，足認被告係親自藏放槍、
    彈之事實云云，然對此，被告甲○○辯稱：伊居住在淡水二
    十多年，薛傳明講的很清楚，金龍橋上有個停車場路口上面
    有個禁止停車的（標誌）藏在下面，他用一個牛皮紙袋裝著
    ，很清楚一去就看得到等語，已詳如前述，因此尚難僅因被
    告帶同員警一到金龍橋下，馬上到廢物堆取出槍彈，即據此
    推論被告甲○○有公訴人上訴意旨所指親自藏放槍、彈之事
    實。上訴意旨另以：被告甲○○自承91年6月6日接近中午時
    ，薛傳明帶著槍出面幫伊處理被「阿國」歐打一事等情，因
    此，縱然被告甲○○確係事後依薛傳明指示「擔罪」，惟其
    當日中午持槍找「阿國」一情，已涉無故持有槍砲罪云云，
    指摘原審判決不當。然查：被告甲○○於原審供稱91年6月6
    日接近中午時，薛傳明帶著槍出面幫伊處理被「阿國」歐打
    一事，到了現場才看到薛傳明把槍拿出來等語（見原審94年
    2月1日審判筆錄），被告供稱該把槍是薛傳明所帶來的，且
    查無積極證據證明被告曾持有或與薛傳明共同持有槍枝之事
    實，故難認被告有公訴人所指無故持有槍彈之犯行。綜上，
    檢察官上訴指摘原審判決不當，均無理由，應予駁回。
據上論斷，應依刑事訴訟法第368條，判決如主文。
本案經檢察官周志榮到庭執行職務。
中    華    民    國    95    年    11    月    14    日
                  刑事第四庭審判長法  官  蔡秀雄
                                  法  官  周煙平
                                  法  官  沈宜生
以上正本證明與原本無異。
如不服本判決，應於收受送達後十日內向本院提出上訴書狀，其
未敘述上訴之理由者並得於提起上訴後十日內向本院補提理由書
（均須按他造當事人之人數附繕本）。
                                  書記官  陳雅加
中    華    民    國    95    年    11    月    20    日


司法院資訊處製作；財團法人民間司法改革基金會備份。
